臺灣高等法院刑事判決　　　　　　　　　　　　　九十二年度上易字第三四一號
　　上　訴　人　臺灣桃園地方法院檢察署檢察官
　　被　　　告　甲○○原名周.
　　選任辯護人　彭紹瑾　律師
右上訴人因被告背信等案件，不服臺灣桃園地方法院九十二年度易字第八二七號，中
華民國九十二年九月十二日第一審判決（起訴案號：臺灣桃園地方法院檢察署九十一
年度偵字第九二八四號）提起上訴，本院判決如左：
    主  文
上訴駁回。
    事實及理由
一、本案經本院審理結果，對被告甲○○被訴行使業務上登載不實文書、背信等罪嫌
    ，認第一審以被告之所為，尚難成立上開罪責，而為無罪判決之諭知。經核並無
    不合，應予維持，並引用第一審判決之理由（如附件）。
二、檢察官應告訴人之聲請提起上訴，其意旨略稱：(一)原判決理由已記明在榭藍托兒
    所服職之祁蜀蘭、黃雅惠、邱秀雯、鄭凱仁等人，因被告未支付八十九年度六、
    七月份之薪資，而對之向市公所聲請調解等語，顯見被告實際並未為此部分薪資
    之支出，卻又記載「被告在薪資統計表縱記載祁蜀蘭等人之薪資支出，亦無何虛
    偽可言」云云，前後矛盾。(二)告訴人於原審辯論終結後，具狀以發現有一張現金
    支出傳票，有徐鼎盛之簽名，或可證明被告清白，有必要重新調查清楚為由，請
    求再開辯論，並另指陳指被告有虛報加油費之情事，詎原審竟移花接木稱：告訴
    人於言詞辯論後，經與被告對帳後發覺被告提供之加油單據恐有不實，被告顯有
    虛報加油費用，而聲請再開辯論云云，實屬無稽等語。
三、經查本案經原審法院審理結果，已就起訴書所指被告對其所掌「八十九年度榭藍
    往來廠商支出一覽表」（下稱收支一覽表）及「榭藍托兒所八十九年七月薪資統
    計表」（下稱薪資統計表），虛偽登載不實事項，並為違背其任務之罪嫌，如何
    不能證明，於理由內已詳為敘明所憑之依據及得心證之理由，經核其採證認事，
    尚不違背經驗法則與論理法則，並無違誤。而上開「薪資統計表」（見偵卷第十
    七頁）固有記載應領薪資姓名及金額，但均未經受領人簽名，即與其他同年十、
    十一、十二月份同表經受領人於備註欄簽名者不同（見同上偵卷第十五、十六頁
    ），告訴人亦稱該表備註欄經受領人簽名者可認係已為支付，則被告在系爭薪資
    統計表上僅列記姓名及金額，即不得遽認已支付薪資。參諸該表上所列之祁蜀蘭
    等人因未完全受領該月份薪資，乃向桃園市公所聲請調解，復有聲請調解書在卷
    可按，復為告訴人所不爭執，則被告所辯該表僅係事前提報，並非已列報支付，
    自屬可信。本院訊之告訴代理人有何其他證據可證明被告虛報此項支出時，亦稱
    只得請被告說明，無法提出被告此項虛列支出而挪用之任何證據，則被告辯稱製
    作該薪資統計表係依慣例提報待付，非得以登載不實犯行相繩，尚堪採信。原判
    決理由內所載「被告縱記載祁蜀蘭、黃雅惠、邱秀雯、鄭凱仁之薪資支出，亦無
    何虛偽可言」一語，要係指被告於該薪資統計表列載對祁蜀蘭等人之薪資待支，
    並無登載不實之情事，告訴代理人指依該份薪資統計表之列載已可證明被告有虛
    報支出，則嫌速斷甚明。又告訴人於九十二年八月二十一日所提出之再開辯論聲
    請狀，其上第二項係載明對帳過程中發現被告所提之加油發票諸多疑點．．．顯
    示被告有虛報加油費用或挪用公務車之情事等語（見原審卷第一二二、一二三頁
    ）依其遞狀時案件已為原審辯論終結，原判決乃引用其意旨敘述之（見原判決理
    由第四項），亦非無據，此項指摘與本案待證事項，尚非直接之重要關係，無足
    以動搖原判決之認定。上訴意旨竟執以指摘原判決為不當，並請求撤銷改判，洵
    不足為取，綜上所述，本件上訴難認有理由應予駁回。
四、告訴人另指被告有虛報車輛汽油費用、雜貨費用及自行提高其薪資等情弊，有違
    其任務，請求併予審究，惟查本件起訴書所載被告之犯罪事實，既均不能證明，
    即無裁判上一罪之關係可言，無從併予審判，亦併此敘明。
據上論斷，應依刑事訴訟法第三百七十三條、第三百六十八條，判決如主文。
本案經檢察官陳維練到庭執行職務。
中　　　華　　　民　　　國　　九十三　　年　　　七　　　月　　 二十 　　日
                              臺灣高等法院刑事第一庭
                                  審判長法  官  李  相  助
                                        法  官  楊  貴  雄
                                        法  官  黃  聰  明
右正本證明與原本無異。
不得上訴。
                                        書記官  吳  金  來
中　　　華　　　民　　　國　　九十三　　年　　　七　　　月　　 二十 　　日
附件
臺灣桃園地方法院刑事判決                          九十二年度易字第八二七號
    公  訴  人  臺灣桃園地方法院檢察署檢察官
    被      告  甲○○（原名周瑜麟）男四十五歲（民國○○○年○月○○○日生
                        住桃園縣桃園市○○路一二之八號五樓
                        身分證統一編號：Ｚ000000000號
    選任辯護人  彭紹瑾律師
右列被告因背信等案件，經檢察官提起公訴（九十一年度偵字第九二八四號），本院
判決如左︰
    主  文
甲○○無罪。
    理  由
 一、公訴意旨略以：被告甲○○於民國八十一年十二月二日與乙○○簽訂經營「榭
     籃托兒所」之合夥契約書，雙方約定合夥期間自簽約日起至九十六年十二月一
     日止，由甲○○擔任負責人並綜理收支帳冊之事，甲○○且須每月製作業務上
     之收支明細表與乙○○對帳，以明「榭籃托兒所」營運狀況，為受任處理合夥
     業務之人。詎甲○○意圖損害該合夥事業之利益，明知民國八十九年七月「榭
     籃托兒所」整修校園時，未僱用任何臨時工，僅由王振盛、徐鼎盛未支領工資
     義務幫忙，亦明知當月在職之祁蜀蘭、黃雅惠、邱秀雯、鄭凱仁均未領得該月
     份薪資，竟違背其任務，基於概括之犯意，於八十九年十月乙○○要求對帳時
     ，在桃園縣桃園市○○路○段一一一巷八０弄一號「榭籃托兒所」，將業務上
     製作之「八十九年度榭籃往來廠商支出一覽表」「榭籃托兒所八十九年七月薪
     資統計表」，連續虛偽登載支出臨時工資新臺幣（下同）十五萬八千元以及祁
     蜀蘭、黃雅惠、邱秀雯、鄭凱仁各具領一萬六千八百五十九元、二萬五千五百
     元、一萬八千五百元、一萬五千元薪資之不實事項，並交予乙○○以為行使，
     足以生損害於祁蜀蘭、黃雅惠、邱秀雯、鄭凱仁及致生該合夥事業之利益，嗣
     乙○○察覺此部分帳目有異且無單據可按，經調閱相關資料及詢問有關人員查
     悉上情後，乃訴請究辦。因認被告涉犯刑法第二百十六條及第二百十五條之行
     使業務上登載不實文書罪嫌、刑法第三百四十二條第一項之背信罪嫌云云。
二、按犯罪事實應依證據認定之，無證據不得推定其犯罪事實，刑事訴訟法第一百五
    十四條定有明文。又告訴人之告訴，係以使被告受刑事訴追為目的，是其陳述是
    否與事實相符，仍應調查其他事實以資審認，始得為不利被告之認定，最高法院
    五十二年台上字第一三００號著有判例可資參照。
三、訊據被告甲○○對於因業務關係製作「八十九年度榭籃往來廠商支出一覽表」「
    榭籃托兒所八十九年七月薪資統計表」以及尚積欠證人祁蜀蘭、黃雅惠、鄭凱仁
    八十九年七月份薪資之事實固坦承不諱，惟矢口否認涉有業務文書登載不實及背
    信之犯行，辯稱：「我沒有虛報薪資及工程款，我們依過去的慣例提列每個老師
    的薪資。」、「關於工程款部分是因為八、九月的支出，並不是七月的支出，應
    是檢察官的誤解，我們審帳時，會依當時完工後的收據，與我的合夥人一同檢視
    ，況且王振盛先生也領了錢。」、「八十九年七月修繕校園之臨時工資十五萬八
    千元，我已依程序給付證人徐鼎盛、王振盛」、「民國八十九年八、九月榭籃托
    兒所整修校園，包括隔間、涼亭、室內外油漆、地板、遮雨棚等工作，當時證人
    徐鼎盛、王振盛也參與工作，其後王振盛領得共三萬七千八百元，徐鼎盛是負責
    ，領得十二萬零二百元，並由徐鼎盛出具十五萬八千元之收據，相關單據已交由
    告訴人，而在薪資統計表登載證人祁蜀蘭、黃雅惠、鄭凱仁具領薪資之資料，係
    因事先提列」云云。經查，公訴人認被告犯罪無非以告訴人所呈「八十九年度榭
    籃往來廠商支出一覽表」上載臨時工資十五萬八千元，再參以證人徐鼎盛、王振
    盛於偵查中所證述：「我於九十年底修繕校園時雖曾領到工資四萬元，但於八十
    九年七月間幫忙刷油漆、補地板時未領得分文，當時被告並未聘請任何臨時工，
    只有我和證人王振盛義務幫忙」等語，以及尚積欠證人祁蜀蘭、黃雅惠、鄭凱仁
    八十九年七月份薪資之情事為主要之論據，而認被告涉犯行使業務上登載不實文
    書罪及背信罪。惟查該臨時工資十五萬八千元確係民國八十九年八、九月「榭籃
    托兒所」整修校園，包括隔間、涼亭、室內外油漆、地板、遮雨棚等工作，當時
    由證人徐鼎盛、王振盛參與工作，業經證人呂榮吉、曾麗雅、曾徐美菊結證屬實
    。而由徐鼎盛出具十五萬八千元之收據乙節，雖證人徐鼎盛不復記憶，惟經本院
    諭令被告及告訴人共同尋找後，果然於送交告訴人核對之單據中發現有證人徐鼎
    盛於八十九年七月二十五日出具之校舍隔間、魚池、涼亭、油漆、遮雨棚等工作
    估價十五萬八千元之估價單乙紙及於八十九年九月十日出具十五萬八千元之支出
    證明單、現金支出傳票各乙紙，附於被告之補陳證據狀及告訴人之再開辯論聲請
    狀可按。足證「八十九年度榭籃往來廠商支出一覽表」上載臨時工資十五萬八千
    元，並非虛假。而祁蜀蘭、黃雅惠、邱秀雯、鄭凱仁於八十九年度確曾在「榭籃
    托兒所」上班並應支領薪資乙節，不惟據證人黃雅惠、鄭凱仁結證屬實，並稱尚
    有部分薪資未領。而祁蜀蘭、邱秀雯雖未能到庭為證，惟該二人確於「榭籃托兒
    所」服務，此有當時之幼稚園老師合照相片乙幀可按，祁蜀蘭等五人且因被告未
    支付八十九年六、七月之部分薪資而對被告聲請調解，此有聲請調解書乙份附卷
    可稽。是被告縱記載祁蜀蘭、黃雅惠、邱秀雯、鄭凱仁之薪資支出，亦無何虛偽
    可言。是尚難指被告前揭「榭籃托兒所八十九年七月薪資統計表」登載為不實，
    自不得僅憑告訴人之指訴，而認被告有為他人處理事務，意圖為自己或第三人不
    法之利益，或損害本人之利益，而為違背其任務之行為，致生損害於本人之財產
    ，或其他利益之背信或行使業務上登載不實文書情事，此外又查無其他證據，足
    認被告有前揭犯行，是被告犯罪尚屬不能證明，爰依法為無罪之諭知。
四、又告訴人於言詞辯論後以經與被告對帳後發覺被告提供之加油單據恐有不實，被
    告顯有虛報加油費用，而另有背信情事，因與本件有裁判上一罪之連續犯關係，
    而聲請再開辯論。惟縱被告虛報加油費用，而有背信情事，因本件已諭知無罪，
    與虛報加油費用乙節，自無裁判上一罪之連續犯關係，本院無從審究，併此敘明
    。
據上論斷，應依刑事訴訟法第三百零一條第一項，判決如主文。
本案經檢察官廖先志到庭執行職務。
中      華      民      國      九十二        年    九    月    十二    日
                             臺灣桃園地方法院刑事第四庭
                                 法  官   沈 士 亮
右正本證明與原本無異。
如不服本判決，應於判決送達後十日內向本院提出上訴狀( 應附繕本 )，上訴於
臺灣高等法院。
                                 書記官   邱 志 堅
中      華      民      國      九十二        年    九    月    十二    日
